【裁判字號】    92,裁,1584
【裁判日期】    921113
【裁判案由】    新型專利申請
【裁判全文】
最  高  行  政  法  院  裁  定                  九十二年度裁字第一五八四號
    上  訴  人  甲○○
    被 上訴 人  經濟部智慧財產局
    代  表  人  乙○○
右當事人間因新型專利申請事件，上訴人對於中華民國九十一年八月二十一日臺北高
等行政法院九十年度訴字第五八八一號判決，提起上訴，本院裁定如左：
    主  文
上訴駁回。
上訴審訴訟費用由上訴人負擔。
    理  由
一、按對於高等行政法院判決上訴，非以其違背法令為理由，不得為之，行政訴訟法
    第二百四十二條定有明文。是對於高等行政法院判決上訴，若未具體說明原判決
    違背何項法令、不適用法規或如何適用不當之具體情事，即非主張原判決違背法
    令以為上訴理由，其上訴不應准許。
二、原判決以：本案領結異於第0000000號「簡便迷你領帶」新型專利（下稱
    乙案）之漏斗狀，將上半部採斜面設計等之造型外觀，乃屬一般性之設計，為熟
    習該項技術者所易於達成者；又本案異於乙案領結背部所設彎鉤，而於結體背面
    設置水滴狀戴扣槽，亦於00000000號案（下稱甲案）所公開揭示，該部
    分構造實不具進步性；且乙案即揭示於固定領結之內部設具一弧形橫竿，利用該
    弧形橫竿將領結內部劃分成二部分，領帶之二端分別由此二部分穿出而得調整長
    短之相關技術內容，本案結體並未設具卡制機構管制領帶，而係將帶體穿入結體
    正面所設繫帶固定桿藉由摩擦力固定領帶，其構成與乙案相較，係運用申請前既
    有之技術或知識，而為熟習該項技術者所能輕易完成且未能增進功效者，難謂具
    進步性。至於有關花色調配等之設計組合，並非屬新型專利考量之範疇；又甲、
    乙案是否適用及是否為成熟之作品，與本案是否合於新型專利要件並無關連為其
    判斷基礎，據以將原決定及原處分均予維持，駁回上訴人於原審之訴。上訴人雖
    主張：乙案之專利結體是採橢圓形設計，繫戴結體因不能頂到領頭，外領會翹起
    變樣，不能與依領配合而無法密合；本案結體之正面結頭設有繫帶桿來固定領帶
    ，結體之背面上沿設有繫戴孔，並將領結之上半部採斜面設計，使領結頂到領頭
    ，繫戴能與依領密合，是本案創作與甲案或乙案之設計並無關聯，足證本案具創
    新性、適用性與進步性，應予專利。況乙案領結結體內雖裝有弧形橫桿攜掛領帶
    ，但因領結是頭大尾小倒三角形之利用；惟領帶是頭小尾大長條形之設計，帶結
    組合時，領帶因越進越寬越擠而無法平掛，然若將結體空間放大，則因無固定管
    制之裝置，領帶容易鬆脫，運用並不安全云云。惟其上訴意旨僅就原審法院證據
    取捨及認定事實之職權行使，指摘其為不當，而未具體說明原判決究竟違背何項
    法令、不適用法規或如何適用不當之具體情事，即非主張原判決違背法令，依首
    開規定及說明，其上訴為不合法，應予駁回。
三、依行政訴訟法第二百四十九條第一項前段、第一百零四條、民事訴訟法第九十五
    條、第七十八條，裁定如主文。
中    華    民    國    九十二      年      十一      月      十三      日
                    最 高 行 政 法 院  第 五 庭
                                審 判 長 法  官      徐  樹  海
                                         法  官      蔡  進  田
                                         法  官      鄭  淑  貞
                                         法  官      林  家  惠
                                         法  官      林  茂  權
右  正  本  證  明  與  原  本  無  異
                                         法院書記官  陳  盛  信
中    華    民    國    九十二      年      十一      月      十三      日


司法院資訊處製作；財團法人民間司法改革基金會備份。
